臺灣板橋地方法院刑事判決　　　　　　　　　　　　九十二年度易字第一八四五號
　　公　訴　人　臺灣板橋地方法院檢察署檢察官
　　被　　　告　乙○○
右列被告因傷害、搶奪等案件，經檢察官提起公訴（八十九年度偵緝字第一六六七號
、九十一年度偵續字第六○號），及聲請移送併辦（九十三年度偵字第二五五一號）
，本院合併判決如左：
    主  文
乙○○傷害人之身體，累犯，處有期徒刑月。又意圖為自己不法之所有，而搶奪他
人之動產，累犯，處有期徒刑捌月。附表一所示之物及附表二所示之偽造之署押及無
線電磁通話晶片片均沒收。應執行有期徒刑拾月。附表一所示之物及附表二所示之
偽造之署押及無線電磁通話晶片片均沒收。
被訴恐嚇部分無罪。
    事  實
一、 乙○○於民國八十六年間因妨害風化案件，經本院以八十六年度易字第八一八
     九號判決判處有期徒刑四月確定，於八十七年六月十七日易科罰金執行完畢。
     其與當時之配偶丙○○於八十九年三月二十四日十二時三十分許，在臺北縣土
     城市○○○○○道永寧橋下，因丙○○之前夫甲○○向乙○○之友人借用車輛
     ，逾期未歸還一事與甲○○發生爭執，甲○○基於傷害之犯意，以刮鬍刀刮傷
     乙○○頭部（乙○○未提出告訴），而乙○○心有不甘，亦基於傷害之犯意，
     持高爾夫球桿毆擊甲○○，致甲○○受有背部及左臀多處挫傷及皮下淤傷。而
     乙○○趁甲○○倒地不備之際，竟另意圖為自己不法之所有，自甲○○之襯衫
     口袋內搶奪甲○○之國民
     百元得逞，而搶奪甲○○之國民
     不法所有之概括犯意，先於八十九年三月二十八日至臺北市○○路○段二十四
     號神腦國際股份有限公司之臺灣大哥大股份有限公司之經銷商，提示甲○○之
     國民
     於行動電話服務申請書二份及同意書二份上（行動電話服務申請書共一式四聯
     ，白聯：公司使用，紅聯：客戶留存，黃聯：代理商使用，藍聯：經銷商使用
     ，乙○○於0000000000、0000000000號行動電話申請書
     客戶簽章欄上偽造甲○○之署押各一組；同意書一式四聯，白聯：太電使用，
     藍聯；展碁使用，紅聯：經銷商使用，黃聯：客戶留存，乙○○於立同意書人
     欄上偽造甲○○之署押共二組），藉此偽造私文書，並持向不知情之店員行使
     ，致使不知情之職員陷於錯誤，將臺灣大哥大公司所有號碼為0000000
     000、0000000000號之行動電話無限電磁通話晶片（下稱ＳＩＭ
     卡）交給乙○○持有，足以生損害於甲○○、神腦國際股份有限公司、臺灣大
     哥大公司對於行動電話門號管理之正確性。乙○○復持甲○○之國民
     於同日向遠傳電信股份有限公司某經銷商派駐不詳地點之臨時攤位，提示甲○○之國民
     務申請書（一式四聯，白聯：遠傳電信股份有限公司，藍聯：客戶存查，黃聯
     ：經銷商、門市、專櫃留存備查，紅聯：代理商留存備查）上，偽造甲○○之
     署押一組於客戶親簽欄上，藉此偽造私文書，並持向不知情之職員行使，使該
     職員陷於錯誤而交付行動電話0000000000號ＳＩＭ卡給乙○○，足
     生損害於甲○○、遠傳電信股份有限公司對於行動電話門號管理之正確性。而
     乙○○詐得前開ＳＩＭ卡三枚，基於意圖自己不法所有之概括犯意，隨即將Ｓ
     ＩＭ卡插入行動電話內，分別自八十九年三月二十八日起至八十九年九月二十
     二日退租為止、自八十九年三月二十八日起至九十年二月止，利用上開000
     0000000、0000000000號ＳＩＭ卡（0000000000
     號ＳＩＭ卡未使用），撥用行動電話號碼，使台灣大哥大股份有限公司、遠傳
     電信股份有限公司之電腦網路交換控制系統陷於錯誤，誤以為該號碼之使用者
     有給付月租費及通話費之真意，而予以接收通話，提供通信服務，使乙○○在
     此期間內分別取得免繳電信通信費用（含月租費及通話費）而通信之不法利益
     五千一百五十六元、三萬八千八百七十六元。
二、案經甲○○訴由臺灣花蓮地方法院檢察署呈請臺灣高等法院檢察署檢察長令轉臺
    灣板橋方法院檢察署檢察官偵查起訴及聲請移送併辦。
    理  由
壹、有罪部分：
一、訊據被告乙○○矢口否認右揭犯罪事實，辯稱：當時伊幫告訴人甲○○向伊朋友
    借用計程車使用，而告訴人未遵期歸還，伊為處理該事與告訴人發生爭執，而告
    訴人竟以刮鬍刀刮傷伊的眉毛，伊不得已才拿高爾夫球桿還手，二人之行為應係
    互毆，而伊本來亦有去醫院驗傷，但前妻丙○○要求不要對告訴人提出傷害告訴
    ，故未提出傷害告訴，且伊並沒有搶奪告訴人之國民
    持告訴人之國民
    月二十四日持高爾夫球桿毆打告訴人，而致告訴人受有背部及左臀部多處挫傷及
    皮下淤傷，業據告訴人於偵查、審理中指述甚詳，復有行政院衛生署花蓮醫院診
    斷書附卷為憑，而被告固不否認持高爾夫球桿毆打告訴人，惟辯稱係因告訴人先
    出手傷伊云云，而現場目擊之證人丙○○於本院審理結證證稱當時被告與告訴人
    談論告訴人向被告朋友借車一事，後來告訴人拿刮鬍刀刮傷被告，嗣後二人就打
    起來，當時被告的眉毛都被刮掉，之後伊就昏倒二分鐘後才醒來（參見本院九十
    二年六月三十日訊問筆錄）。是以告訴人確實先以刮鬍刀傷害被告，而被告始以
    高爾夫球桿回擊，然被告欲排除告訴人之不法侵害，得以離開現場抑或搶下刮鬍
    刀即可，何需離開現場後另持高爾夫球桿毆打告訴人，足見被告係遭告訴人毆傷
    後，心有不甘，其持高爾夫球桿毆打告訴人一節，顯然係出於傷害犯意，而非基
    於正當防衛之意。又被告否認搶奪告訴人之國民
    0000000000號之行動電話服務申請書及被告筆跡送內政部警政署刑事
    警察局鑑定結果：被告於九十一年十月十六日當庭書寫之筆跡，與前揭二紙行動
    電話服務申請書之客戶簽章處、二紙同意書上「甲○○」簽名筆跡相同，有該局
    九十二年一月二十三日刑鑑字第○九二○○一二八八五號鑑驗通知書附卷為憑；
    而遠傳電信股份有限公司之0000000000號行動電話申請書上客戶資訊
    欄及客戶親簽欄上筆跡亦與乙○○當庭書寫之筆跡相符，復有該局九十三年三月
    二十四日刑鑑字第○九三○○五九四一○號鑑驗通知書附卷可參，足徵上開台灣
    大哥大股份有限公司公司之0000000000、0000000000號行
    動電話服務申請書、遠傳電信股份有限公司之0000000000號行動電話
    服務申請書之客戶簽名係被告所為，換言之，申請人即為被告，是被告冒用甲○○名義偽造私文書，並詐騙台灣大哥大股份有限公司、遠傳電信股份有限公司之
    經銷商，使不知情之經銷商陷於錯誤，交付0000000000、00000
    00000、0000000000號行動電話門號晶片給被告之犯行，堪與認
    定。而上開申請書均附有告訴人之國民
    人，有上開國民
    告於八十九年三月二十四日搶奪告訴人國民
    ，否則被告如何取得告訴人之國民
    ６７５３０７、0000000000號行動電話門號晶片分別自八十九年三月
    二十八日起至八十九年九月二十二日止、八十九年三月二十八日起至九十年二月
    間止，共計撥打五千一百五十六元、三萬八千八百七十六元等費用，有臺灣大哥
    大股份有限公司湯臣辦公室九十一年六月三日法警字第○九一一四三九一號、九
    十二年一月六日法警字第○九一四三三八七號函、遠傳電信股份有限公司九十三
    年二月九日遠傳（業服）字第○九三○○二四五號函附卷可按。本件事證明確，
    被告犯行洵堪認定，應依法論科。
二、被告乙○○以高爾夫球桿毆傷告訴人甲○○之行為，係犯刑法第二百七十七條第
    一項普通傷害罪；其趁告訴人受傷倒地不備之際，搶奪告訴人之國民
    機、現金之行為，係犯刑法第三百二十五條第一項搶奪罪；另冒用「甲○○」名
    義，在行動電話服務申請書及同意書上偽造「甲○○」之署押，係犯刑法第二百
    十六條、第二百十條之行使偽造私文書罪；又按行動電話之電磁通話晶片，為有
    體物，置於行動電話機內通電使用，有提供用戶通訊服務之功能，於一定條件下
    得交易轉讓，具相當之財產價值，屬刑法第三百三十九條第一項所定詐欺取財罪
    之「物」無疑。又一般申請租用行動電話號碼取得ＳＩＭ卡之人必須留下個人或
    公司之身分、登記資料，始得申請，乃眾所周知之事實。是ＳＩＭ卡之取得，與
    申請者身分之真實與否，在交易上應具有不可分割之關連性，依交易常規，ＳＩ
    Ｍ卡原所屬通信公司、代辦商號之人員若得知購買者係假冒他人名義申請，當不
    會同意交付ＳＩＭ卡，被告對此應亦有所認知。次按刑法第三百三十九條第一項
    之詐欺取財罪係以侵害他人財產法益為本質，以被害人有財產上之損害為必要。
    然就以詐術使他人交付處分特定財物，行為人仍有給付相當之代價，該他人總財
    產價值並無減損之情形，是否仍構成詐欺取財罪，學者有正、反不同之見解，此
    涉及刑法詐欺取財罪之性質係對於個別財產之犯罪亦或係對於全體財產之犯罪而
    有異。惟刑法詐欺取財罪既是以使用詐術使人交付具體物體為構成要件，應認屬
    對於個別財產之犯罪。被害人因受詐欺而交付個別財物，其由於此一交付行為喪
    失對於個別財物之使用、收益、處分等權益，應構成財產之損害，縱使行為人有
    給予相當之代價，亦復如此（日本最高裁判所昭和三十四年九月二十八日決定意
    旨參考）。是被告既認識代理商或承辦商之職員若知其等係假冒他人名義申請租
    用行動電話號碼，必不會同意其申請取得ＳＩＭ卡，卻仍假冒告訴人之名義，提
    出告訴人之國民
    受人委託或本人提出申請，乃交付ＳＩＭ卡，縱使被告有給付規定之設定費及保
    證金，亦應認被告有不法所有之意圖，而以詐術取得ＳＩＭ卡，另應構成刑法第
    三百三十九條第一項之詐欺取財罪。是被告冒用「甲○○」名義，申請行動電話
    門號，詐取ＳＩＭ卡三枚，並撥打行動電話以獲取通信之不法利益，係犯刑法第
    三百三十九條第一項之詐欺取財罪及同條第二項之詐欺得利罪。被告於上開行動
    電話申請書、同意書上偽造「甲○○」之署押，為偽造私文書之階段行為，其偽
    造私文書行為復持以行使，偽造之低度行為為行使之高度行為所吸收，均不另論
    罪。被告多次行使偽造私文書、詐欺取財、詐欺得利之行為，時間緊接、犯罪構
    成要件相同，顯係基於概括犯意為之，均為連續犯，應依刑法第五十六條之規定
    ，各以一罪論，均加重其刑。被告搶奪告訴人之國民
    證，冒用告訴人名義申請行動電話門號，使不知情之經銷商陷於錯誤而交付ＳＩ
    Ｍ卡，並撥打行動電話獲取免繳通信費用之不法利益，所犯之搶奪罪、行使偽造
    私文書罪、詐欺取財罪、詐欺得利罪間有方法、結果之牽連關係，依刑法第五十
    五條規定，應從一重之搶奪罪處斷。又上開傷害罪、搶奪罪二罪間，犯意各別，
    罪名有異，應分論並罰。檢察官聲請移送併辦部分（即九十三年度偵字第二五五
    一號：冒用告訴人名義向遠傳電信股份有限公司申請0000000000號行
    動電話門號），與本案起訴部分有連續犯、牽連犯之裁判上一罪關係，為起訴效
    力所及，本院自得一併審究。被告於八十六年間因妨害風化案件，經本院以八十
    六年度易字第八一八九號判決判處有期徒刑四月確定，於八十七年六月十七日易
    科罰金執行完畢，有臺灣高等法院被告全國前案紀錄表一份可參，其於有期徒刑
    執行完畢五年內，再犯本件有期徒刑以上之罪，為累犯，應依刑法第四十七條規
    定加重其刑。爰審酌被告犯罪之動機、目的、手段，犯罪時所受之刺激及其品性
    、生活狀況、智識程度、犯罪所生之損害，及犯罪後態度等一切情狀，各量處如
    主文所示之刑，並定其應執行之刑。
三、臺灣大哥大股份有限公司0000000000、0000000000號行動
    電話服務申請書之紅聯、同意書之黃聯、遠傳電信股份有限公司0000000
    000行動電話服務申請書之藍聯（以上均含偽造之「甲○○」之署押），於申
    請門號後已交由被告取得，請係供行使偽造私文書所用之物，並無證據證明滅失
    ，均應依刑法第三十八條第一項第二款規定宣告沒收。而臺灣大哥大股份有限公
    司0000000000、0000000000號行動電話服務申請書之白、
    黃、藍聯，同意書之白、藍、紅聯，遠傳電信股份有限公司000000000
    0行動電話服務申請書之白、黃、紅聯，業經被告交付給經銷商，已非被告所有
    ，無庸宣告沒收，惟其上「甲○○」之簽名，係偽造之署押，不問屬於犯人與否
    ，均依刑法第二百十九條規定宣告沒收。至於客戶姓名欄填寫「甲○○」，其用
    意在識別用戶為何人，並非表示用戶本人簽名之意思，不生偽造署押之問題。又
    上開臺灣大哥大股份有限公司0000000000、0000000000號
    、遠傳電信股份有限公司0000000000號之ＳＩＭ卡三片雖未扣案，該
    等ＳＩＭ卡，臺灣大哥大股份有限公司、遠傳電信股份有限公司對之當無保留所
    有權之意（該電信公司僅需由系統中移除該等ＳＩＭ卡此含之內碼資料，即可使
    該ＳＩＭ卡無法使用），是該等ＳＩＭ卡已經前開業者交付被告收受而屬被告所
    有之物，且該ＳＩＭ卡係被告實施上開行使偽造文書、詐欺取財所得之物，無證
    據證明上開未扣案之晶片業已滅失，爰依刑法第三十八條第一項第三款規定宣告
    沒收。
貳、無罪部分：
一、公訴意旨略以：被告乙○○於八十九年三月二十四日在臺北縣土城市○○○○○
    道永寧路橋下，與告訴人甲○○發生口角，竟基於恐嚇之犯意，向甲○○聲稱；
    不准來看小孩，不然要你死得難看等加害生命、身體之言語，恐嚇告訴人甲○○
    ，致生危害其安全。因認被告涉有刑法第三百零五條恐嚇罪。
二、按犯罪事實應依證據認定之，無證據不得認定其犯罪事實，又不能證明被告犯罪
    者，應諭知無罪之判決，刑事訴訟法第一百五十四條第二項、第三百零一條第一
    項分別定有明文。所謂認定犯罪事實之證據，係指足以認定被告確有犯罪行為之
    積極證據而言，該項證據自須適合於被告犯罪事實認定，始得採為斷罪資料，苟
    未能發現相當證據，或證據不足以證明，自不能以推測或擬制之方法，以為裁判
    基礎，亦有最高法院二十九年上字第三一０五號及四十年台上字第八六號判例意
    旨可資參照。而告訴人之指訴，係以使被告受刑事訴追為目的，是其陳述是否與
    事實相符，仍應調查其他證據以資審認，最高法院亦著有五十二年台上字第一三
    ００號判例可憑。
三、本件公訴人認為被告涉有右揭恐嚇犯行，係以告訴人之指述作為唯一證據。訊據
    被告乙○○堅詞否認前開犯行，辯稱伊沒有講不准甲○○來看小孩，不然要你死
    的很難看等語恐嚇告訴人等語。經查，證人丙○○具結證稱被告當時是因告訴人
    跟被告友人借用車輛發生糾紛，並非因為小孩監護問題發生爭吵，而當時被告並
    沒有跟告訴人說以後不准探視小孩，不然要給他死的很難看這件事等語。（請參
    見本院九十二年六月三十日訊問筆錄），而被告、告訴人均係證人丙○○之前夫
    ，丙○○無理由偏袒其中一造，而虛偽陳述招致刑責，是以其證述內容應屬真實
    。公訴人僅以告訴人之指述，未提出任何補強證據證明告訴人所述為真，且告訴
    人之指述與證人證詞相互矛盾，依上說明，公訴人所舉之證據不足以證明被告確
    有恐嚇犯行。此外，又查無其他積極證據證明被告確有公訴人所指之恐嚇犯行，
    不能證明被告犯罪，依法應諭知之無罪判決。
據上論斷，應依刑事訴訟法第二百九十九條第一項前段、第三百零一條第一項，刑法
第二百七十七條第一項、第三百二十五第一項、第二百十六條、第二百十條、第三百
三十九條第一項、第二項、第五十五條、第五十一條第五款，第三十八條第一項第二
款、第三款、第二百十九條，罰金罰鍰提高標準條例第一條前段，判決如主文。
本案經檢察官程秀蘭到庭執行職務。
中　　　華　　　民　　　國　　九十三　　年　　　六　　　月　　 十 　　日
                              臺灣板橋地方法院刑事第十四庭
                                      審判長法  官 趙義德
                                            法  官 楊明佳
                                            法  官 絲鈺雲
右正本證明與原本無異
如不服本判決應於送達後十日內向本院提出上訴狀
                                           書記官  許清秋
中　　　華　　　民　　　國　　九十三　　年　　　六　　　月　　 十七 　日
附表一
┌──┬───────────────┬──────┬─────────┐
│編號│    文書名稱                  │   所有人   │   沒收依據       │
├──┼───────────────┼──────┼─────────┤
│一  │  臺灣大哥大股份有限公司      │   乙○○   │   刑法第三十八條 │
│    │  0000000000號      │            │   第一項第二款   │
│    │  行動電話服務申請書（紅聯）  │            │                  │
├──┼───────────────┼──────┼─────────┤
│二  │  臺灣大哥大股份有限公司      │   同右     │   同右           │
│    │  0000000000號      │            │                  │
│    │  行動電話服務申請書（紅聯）  │            │                  │
├──┼───────────────┼──────┼─────────┤
│三  │  同意書（黃聯）二張          │   同右     │   同右           │
│    │                              │            │                  │
├──┼───────────────┼──────┼─────────┤
│四  │  遠傳電信股份有限公司        │   同右     │   同右           │
│    │  0000000000號      │            │                  │
│    │  行動電話服務申請書（藍聯）  │            │                  │
└──┴───────────────┴──────┴─────────┘
附表二
┌──┬───────────────┬────────┬───────┐
│    │                              │                │              │
│編號│   偽造文書                   │偽造之署押      │   沒收依據   │
│    │                              │                │              │
├──┼───────────────┼────────┼───────┤
│一  │  臺灣大哥大股份有限公司      │  甲○○署押    │  刑法第二百  │
│    │  0000000000號      │  各一枚        │  十九條      │
│    │  行動電話服務申請書          │  （共三枚）    │              │
│    │  （白聯、黃聯、藍聯各一張）  │                │              │
├──┼───────────────┼────────┼───────┤
│二  │  臺灣大哥大股份有限公司      │  甲○○署押    │  同右        │
│    │  0000000000        │  各一枚        │              │
│    │  行動電話服務申請書          │  （共三枚）    │              │
│    │  （白聯、黃聯、藍聯各一張）  │                │              │
├──┼───────────────┼────────┼───────┤
│三  │  同意書（白聯、              │  甲○○署押    │  同右        │
│    │  藍聯、紅聯各二張）          │  各一枚        │              │
│    │                              │ （共六枚）     │              │
├──┼───────────────┼────────┼───────┤
│四  │  遠傳電信股份有限公司        │  甲○○署押    │  同右        │
│    │  0000000000        │  各一枚        │              │
│    │  號行動電話服務申請書        │ （共三枚）     │              │
│    │  （白聯、黃聯、紅聯各一張）  │                │              │
└──┴───────────────┴────────┴───────┘
附錄本案論罪科刑法條全文：
中華民國刑法第二百一十條
(偽造變造私文書罪)
偽造、變造私文書，足以生損害於公眾或他人者，處五年以下有期徒刑。
中華民國刑法第二百一十六條
(行使偽造變造或登載不實之文書罪)
行使第二百十條至第二百十五條之文書者，依偽造、變造文書或登載不實
事項或使登載不實事項之規定處斷。
中華民國刑法第二百七十七條
(普通傷害罪)
傷害人之身體或健康者，處三年以下有期徒刑、拘役或一千元以下罰金。
犯前項之罪因而致人於死者，處無期徒刑或七年以上有期徒刑；致重傷者
，處三年以上十年以下有期徒刑。
中華民國刑法第三百二十五條
(普通搶奪罪)
意圖為自己或第三人不法之所有，而搶奪他人之動產者，處六月以上五年
以下有期徒刑。
因而致人於死者，處無期徒刑或七年以上有期徒刑，致重傷者，處三年以
上十年以下有期徒刑。
第一項之未遂犯罰之。
中華民國刑法第三百三十九條
(普通詐欺罪)
意圖為自己或第三人不法之所有，以詐術使人將本人或第三人之物交付者
，處五年以下有期徒刑、拘役或科或併科一千元以下罰金。
以前項方法得財產上不法之利益或使第三人得之者，亦同。
前二項之未遂犯罰之。
